【裁判字號】    97,聲再,42
【裁判日期】    970528
【裁判案由】    聲請再審
【裁判全文】
臺灣高等法院臺中分院刑事裁定          97年度聲再字第42號
再審聲請人
即受判決人  甲○○
上列聲請人因聲請再審案件，對於本院90年度上易字第1212號中
華民國90年9月28日確定判決聲請再審，本院裁定如下：
    主  文
再審之聲請駁回。
    理  由
一、本件再審聲請人聲請意旨略以：
  (一)原確定判決認定自訴人秦燕美雖於79年間將系爭房屋所有權
    移轉登記給被告即聲請人甲○○，惟自訴人仍占有使用系爭
    房地，而未履行交屋之義務，而論以被告即聲請人無故侵入
    住宅罪等情，係以證人陳阿耀之證詞為最主要之論據。惟聲
    請人嗣發現，乙紙由聲請人所簽發面額1000萬本票，自訴人
    主張係被告甲○○於本件買賣中簽發交予代書陳阿耀作為買
    賣價金之擔保，該本票上並沒有註記：「本張本票是抵當本
    件房地買賣價金之權利」等字樣，與證人陳阿耀證述情節不
    符，此項不符足以彈劾陳阿耀之證言不實，必能令被告受無
    罪之判決。
  (二)系爭房屋自訴人於79年間移轉所有權給被告後，已將系爭房
    地交付被告，嗣因經濟困難且被告尚未付清尾款，而請求被
    告將該屋出租並收取租金支票後轉交自訴人使用，足見系爭
    房屋卻已於79年間即點交與被告甲○○使用，此分別有證人
    林淇祥、黃樻林之證述，自訴人於民事事件審理時之供述及
    被告戶籍謄本、租約可證，原審判決就此未加審酌。
  (三)被告甲○○已於88年9月29日代自訴人秦燕美及其夫陳聖昌
    清償彼等積欠豐原農會之貸款（連帶）債務共1383萬1695元
    ，是被告之欠款亦已給付完畢，此事實係原確定判決前已存
    在而於92年9月8日始經判決確定，而未及為確定判決所審酌
    。
    原確定判決確有上開之新證據，足認受有罪判決之人應受無
    罪判決之情形，應准為開始再審之裁定，更為審判，並准予
    撤銷原判決，改諭聲請人無罪判決等語。
二、按有罪之判決確定後，因發現確實之新證據，固得依刑事訴
    訟法第420條第1項第6款為受判決人之利益聲請再審。惟所
    謂「發現確實新證據」，必該證據係於判決確定前因未經發
    現不及調查斟酌，至其後始行發現者而言。若證據於判決前
    已經當事人提出或聲請調查，經原法院捨棄不採者，即非該
    條所謂發現之新證據，不得據為聲請再審之原因（最高法院
    77年度台上字第55號判決參照）。又所謂發見確實之新證據
    ，係指該證據於事實審法院判決前已經存在，為法院、當事
    人所不知，不及調查斟酌，至其後始行發見，且就證據本身
    形式上觀察，固不以絕對不須經過調查程序為條件，但必須
    顯然可認為足以動搖原有罪確定判決，而為受判決人無罪、
    免訴、免刑或輕於原判決所認罪名之判決者為限。故受理聲
    請再審之最後事實審法院，應就聲請再審理由之所謂「新證
    據」，是否具備事實審判決前已經存在，為法院、當事人所
    不知，事後方行發見之「嶄新性」，及顯然可認足以動搖原
    有罪確定判決，應為無罪、免訴、免刑或輕於原判決罪名之
    「顯然性」二要件，加以審查，為判斷應否准予開始再審之
    準據（最高法院93年度台抗字第98號裁定參照）。
三、本院查：
  (一)被告積欠系爭房地買賣價金五百八十六萬一千元之事實，業
    經台灣台中地方法院八十八年度重訴字第十號、本院八十九
    年度上字第一二三號給付買賣價金一案判決在案，並據證人
    即本件所有權移轉之代書陳阿耀證述明確，被告所簽發之本
    票是否註記：「本張本票是抵當本件房地買賣價金之權利」
    等字樣，與確定判決認定因被告未清償尾款，致自訴人未實
    際交付系爭房地無必然關係，且縱令所述屬實，就其形式上
    觀察，亦非顯然可認為足以動搖原有罪確定判決，而為被告
    無罪之判決。
  (二)聲請意旨欄(二)所示之相關證據，於事實審法院判決前即已存
    在，且為聲請人當時所明知，並非事實審法院判決前未經發
    現之證據，與前述「嶄新性」要件不符。
  (三)至聲請人所引用本院90年重上字第45號判決，聲請人之配偶
    施愛治係主張：自訴人之配偶陳聖昌自85年7月起，以自訴
    人秦燕美、聲請人甲○○為連帶保證人，向訴外人豐原市農
    會陸續借款共新台幣一千一百七十二萬元，並由甲○○提供
    所有系爭房地為擔保物並設定抵押與豐原市農會，約定清償
    日為87年7月20日，惟至87年4月止，該債務尚餘一千一百六
    十二萬元未清償，此後自訴人等即未再清償借款，因甲○○
    除為該一千一百六十二萬元債務之連帶保證人外，亦為擔保
    物提供人，為免因自訴人等之怠於履行義務，致擔保物遭強
    制執行而受有損害，乃於88年9月29日支付一千一百六十二
    萬元及利息，據此依該債權讓與或第三人清償之代位求償權
    之法律關係，請求清償系爭債務，並獲勝訴判決等情，有該
    判決書在卷可考，然此項證據，在事理上與自訴人是否實際
    交付系爭房地亦無必然之關係，難以證明自訴人有實際交付
    系爭房地予被告之事實，是該項判決，就其形式上觀察，亦
    非顯然可認為足以動搖原有罪確定判決，而為被告無罪之判
    決。
四、綜上所述，聲請人所主張聲請再審之理由與刑事訴訟法第42
    0條第1項第6款之規定不符，自難認為有再審之理由，應依
    同法第434條第1項，裁定如主文。
中    華    民    國    97    年    5    月     28    日
            刑事第四庭    審判長法  官  洪  耀  宗
                                法  官  江  德  千
                                法  官  劉  登  俊
上列正本證明與原本無異。
不得抗告。
                                書記官  粘  銘  環
中    華    民    國    97    年    5    月     28    日


司法院資訊處製作；財團法人民間司法改革基金會備份。
